【裁判字號】    88,訴,1752
【裁判日期】    891205
【裁判案由】    偽造文書
【裁判全文】
臺灣臺北地方法院刑事判決                        八十八年度訴字第一七五二號
    公  訴  人  臺灣臺北地方法院檢察署檢察官
    被      告  甲○
    選任辯護人  涂惠民
右列被告因偽造文書案件，經檢察官提起公訴（八十八年度偵字第一四四七三號），
及移送併案審理（八十九年度偵緝字第九七二號），本院判決如左：
    主  文
甲○無罪。
    理  由
一、公訴意旨如附件起訴書所載。
二、按犯罪事實應依證據認定之，無證據不得推定其犯罪事實；另不能證明被告犯罪
    者，應諭知無罪之判決，刑事訴訟法第一百五十四條、第三百零一條第一項分別
    定有明文。而刑事訴訟法上所謂認定犯罪事實之證據，係指足以認定被告確有犯
    罪行為之積極證據而言，該項證據自須適合於被告犯罪事實之認定，始得採為斷
    罪資料。又告訴人之告訴，係以使被告受刑事訴追為目的，是其陳述是否與事實
    相符，仍應調查其他證據以資審認，最高法院二十九年上字第三一０五號、五十
    二年台上字第一三○○號判例可資參照。
三、公訴意旨認被告甲○涉犯偽造文書罪嫌，無非以告訴人丙○○之指訴為論據。訊
    據被告固承認係春耘公司負責人，然否認有何偽造文書犯行，辯稱：其係經告訴
    人同意後，才將告訴人列為春耘公司股東，並無任何偽造文書犯行等語。經查：
    告訴人係七十八年九月二十一日起列為春耘公司股東，於同年十月十八日退股，
    於七十八年十二月十六日復列為春耘公司股東迄今，當時股東另有包宗璧、王福
    如、高天佑、董秀卿等人之事實，業經本院向台北市政府建設局調閱春耘公司公
    司登記案卷查明屬實；而告訴人與包宗璧、王福如等人於七十九年六月二十二日
    、八十年一月二十二日分別在最高限額新台幣（下同）一千二百萬元、二千萬之
    範圍內同意擔任春耘公司連帶保證人，擔保春耘公司對華南商業銀行（下稱華南
    銀行）現在及將來之債務，告訴人並至華南銀行華江分行對保在保證書上簽名蓋
    章之事實，業據證人即對保人華南銀行華江分行行員乙○○結證在卷，並有保證
    書二份附卷可稽，告訴人雖稱：係被告說要買房子，才會去擔任連帶保證人云云
    。惟證人乙○○明確結證稱：當初對保時都有請連帶保證人即告訴人來銀行簽名
    ，並向告訴人說明債務人是誰及對保之責任，而一般公司借款時，股東都是連帶
    保證人等語（見本院八十九年七月十一日訊問筆錄）。則證人乙○○於告訴人對
    保時既曾明確告知債務人為春耘公司，告訴人仍分別於七十九年、八十年間兩次
    同意擔任春耘公司連帶保證人，擔保春耘公司對華南銀行之借款，且參以公司名
    義向銀行借款時，由公司股東出面擔任借款連帶保證人為社會之常態，若告訴人
    並非春耘公司之股東，是否願意連續兩次為春耘公司擔任連帶保證人，實非無疑
    ？又春耘公司嗣因無法如期償還借款，華南銀行乃對春耘公司、被告、告訴人、
    包宗璧、王福如提起民事訴訟，請求清償借款，經本院八十五年度訴字第一八五
    一號判決華南銀行勝訴確定，然因春耘公司、被告、告訴人等人均無財產可供執
    行，本院乃發給華南銀行債權憑證等情，有本院上開判決、債權憑證在卷足憑，
    告訴人對此亦不否認，而告訴人當時業已工作多年，有相當之社會經驗，復自承
    斯時業己自春耘公司離職，如非仍為春耘公司股東，是否會替一不相干之公司作
    保，且未於該訴訟中爭執，亦非無疑？自難僅憑告訴人之指訴遽認被告未經告訴
    人同意即將之列為春耘公司股東。此外，復查無其他積極證據足資證明被告有何
    公訴人所指犯行，不能證明被告犯罪，則揆諸上開說明，自應為被告無罪之諭知
    。
四、台灣台北地方法院檢察署移送併案審理部分（八十九年度偵緝字第九七二號），
    因本案部分業已為被告無罪之諭知，自與併案審理部分並無連續犯裁判上一罪之
    關係，本院無從一併審理，而應退由檢察官依法另行偵查，附此敘明。
據上論斷，應依刑事訴訟法第三百零一條第一項，判決如主文。
本案經檢察官孟令士到庭執行職務
中      華      民      國      八十九    年    十二    月    五  日
                                    臺灣臺北地方法院刑事第五庭
                                        法  官    陳容正
右正本證明與原本無異。
如不服本判決，應於判決送達後十日內向本院提出上訴狀 (應附繕本) ，上訴於臺灣
高等法院。
                                          書記官   林妙穗
中      華      民      國      八十九      年    十二    月    五    日


司法院資訊處製作；財團法人民間司法改革基金會備份。
